【裁判字號】    97,交上易,240
【裁判日期】    971118
【裁判案由】    公共危險
【裁判全文】
臺灣高等法院刑事判決               97年度交上易字第240號
上  訴  人  臺灣板橋地方法院檢察署檢察官
被      告  甲○○
上列上訴人因被告公共危險案件，不服臺灣板橋地方法院97年度
交易字第172號，中華民國97年6月26日第一審判決（聲請簡易判
決處刑案號：臺灣板橋地方法院檢察署96年度調偵字第668號）
，提起上訴，本院判決如下：
    主  文
上訴駁回。
    理  由
一、本件原聲請簡易判決處刑意旨略以：被告甲○○於民國96年
    2月20日17時至18時許，在臺北縣新莊市○○路某處與友人
    飲酒後，已達不能安全駕駛動力交通工具之程度，竟無照騎
    乘車號N39-452重型機車上路，嗣於翌（21）日凌晨零時許
    ，行經臺北縣板橋市縣○○道與漢生東路口時，本應注意汽
    車行駛至交岔路口，應遵守燈光號誌之指示，而依當時天候
    、路況，並無不能注意之情形，竟疏未注意，未依號誌闖紅
    燈行駛，同時地適有乙○○騎乘車號BQM-986號重型機車，
    沿臺北縣板橋市○○○路往文化路方向行駛（即甲○○之對
    向），亦未依號誌闖紅燈行駛，雙方因而發生碰撞，致乙○
    ○受有左側頂骨及顳骨、顱骨閉鎖性骨折合併左側頂葉、顳
    葉硬膜外、硬膜下出血、挫傷性顱內出血、損傷後之右側額
    葉、頂葉、顳葉急性硬腦膜下出血及挫傷性腦出血等重傷害
    ，甲○○則受有右腳、左手及下巴受傷之傷害。經送亞東紀
    念醫院急救，甲○○經抽血檢驗之血液酒精濃度值為66.4mg
    /dl，換算呼氣酒精濃度值為0.33mg/l，因認為甲○○涉犯
    刑法第185條之3之公共危險罪嫌云云。
二、按犯罪事實應依證據認定之，無證據不得認定犯罪事實；又
    不能證明被告犯罪者，應諭知無罪之判決；刑事訴訟法第15
    4條第2項、第301條第1項分別定有明文。次按，認定犯罪事
    實所憑之證據，雖不以直接證據為限，間接證據亦包括在內
    ；然而無論直接或間接證據，其為訴訟上之證明，須於通常
    一般之人均不致有所懷疑，而得確信其為真實之程度者，始
    得據為有罪之認定，倘其證明尚未達到此一程度，而有合理
    之懷疑存在時，因而為無罪之判決，尚不得任意指為違法（
    最高法院76年臺上字第4986號判例參照）。再刑事訴訟法第
    161條第1項亦規定，檢察官就被告犯罪事實，應負舉證責任
    ，並指出證明之方法，是檢察官對於起訴之犯罪事實，應負
    提出證據及說服之實質舉證責任，倘其所提出之證據，不足
    為被告有罪之積極證明，或其指出證明之方法，無從說服法
    院以形成被告有罪之心證，基於無罪推定之原則，自應為被
    告無罪判決之諭知（最高法院92年度臺上字第128號判例意
    旨參照）。
三、本件檢察官認被告涉犯公共危險罪嫌，係以被告肇事後經抽
    血檢驗，其血液酒精濃度值為66.4mg/dl ，換算呼氣酒精濃
    度值為0.33mg/l，已達不能安全駕駛動力交通工具之程度，
    及被告闖紅燈肇事，為其論據。原審訊據被告對於酒後駕車
    及前開抽血檢驗結果供認不諱，惟辯稱其未達不能安全駕駛
    之程度等語。
四、經查：
  (一)按刑法第185條之3之公共危險罪，以服用毒品、麻醉藥品、
    酒類或其他相類之物，不能安全駕駛動力交通工具而駕駛者
    ，為其成立要件，並非一有服用上開物品而駕駛動力交通工
    具之行為即構成犯罪，亦非以服用上開物品後在體內所含一
    定濃度之比例為絕對之標準，故行為人有服用前開物品而駕
    駛動力交通工具之情形，是否已達不能安全駕駛之程度而構
    成犯罪，應就個案之具體情況予以衡酌，並依嚴格之證據予
    以證明。關於該法條實務上之認定標準，有法務部88年5月
    18日（88）年度法檢字第1699號函示之見解，認為刑法第18
    5條之3規定之公共危險罪係屬抽象危險犯，參考德國、美國
    之認定標準，以呼氣酒精濃度已達每公升0.55毫克（即0.55
    mg/l）以上者，始認為已達不能安全駕駛之標準，至於上揭
    數值以下之行為，如輔以其他客觀事實足供認定被告已達不
    能安全駕駛動力交通工具之程度者，仍得認定符合刑法第18
    5條之3之構成要件。
  (二)據卷附臺北縣政府警察局板橋分局道路交通事故當事人酒精
    測定紀錄表、財團法人亞東紀念醫院生化檢驗報告及刑法第
    185條之3案件測試觀察紀錄表記載，被告肇事當日零時50分
    以抽血檢驗酒精濃度為66.4mg/dl（見臺灣板橋地方法院檢
    察署96年度偵字第4868號偵查卷第21頁、第22頁、第24頁）
    ，而依亞東紀念醫院97年3月17日亞醫字第0973200177號函
    所示，血液酒精濃度66.4mg/dl，約為呼氣酒精濃度0.33mg/
    l（見臺灣板橋地方法院96年度交簡字第2733號卷第10頁）
    ，低於0.55mg/l，尚未達前開法務部88年5月18日函所示通
    常認定不能安全駕駛之標準，是單就檢察官所舉呼氣酒精濃
    度測試值證據而言，不足認為被告不能安全駕駛。又依卷附
    刑法第185條之3案件測試觀察紀錄表，記載本案觀察結果，
    經勾選：駕駛過程因「酒後駕車肇事，致人受傷，顯然無法
    正常駕駛」一項（見臺灣板橋地方法院檢察署96年度偵字第
    4868號偵查卷第24頁），警方之意見明顯係就酒後駕車致人
    受傷之事實，直接認定被告無法正常駕駛，惟未充分說明被
    告無法正常駕駛之理由。就該制式紀錄表所載一般酒後不能
    安全駕駛之特徵觀之，例如「夜間駕車、未依規劃使用燈光
    ，駕駛行為明顯異常」、「轉彎或變換車道未打方向燈或方
    向燈錯誤；或有駛入對向車道、單行道等異常駕駛」、「對
    員警指揮及交通號誌無反應或遲到，駕駛判斷力，顯然欠缺
    」、「駕駛有蛇行，車身搖擺不定，轉彎半徑過大或過小等
    駕駛操控力欠佳情形」、「腳步不穩」、「劃定直線無法正
    常行走」、「語無倫次」、「意識模糊，注意力無法集中」
    、「嘔吐」、「呆滯木僵」、「多語」、「大笑」……等等
    ，製作之警員均未予勾選，顯示警員並未觀察到被告在車禍
    現場有該等外顯異常狀況。再依證人余天喜於警詢之證詞及
    台灣省台北縣區車輛行車事故鑑定委員會96年8月27日北縣
    鑑字第0965180303號函所示，本件事故之肇事原因係兩車均
    未依號誌即闖紅燈行駛所致（同上偵查卷第14頁至第16頁、
    第60頁至第61頁），衡以闖紅燈之行為，非僅酒後駕駛之人
    會有之，一般未飲酒之人，亦可能有該疏失，此從本件車禍
    另一造即乙○○適足說明之，因孫某並未飲酒，也闖紅燈，
    故僅從被告上開血液酒精含量，及其闖紅燈之行為，實猶不
    足以認定其酒後已達不能安全駕駛之狀態。此外，檢察官未
    能舉證被告當時精神狀況及對於四周景物之注意力暨對於緊
    急情狀之處理、對於外界事務之知覺、理念及判斷作用，有
    何具體事實異於常人，以資證明其肇事係因飲酒後注意力減
    弱所致，是被告當時尚未達於不能安全駕駛之情形，其行為
    與刑法第185條之3之「不能安全駕駛動力交通工具」之構成
    要件有間，自不得遽對被告論罪科刑。
五、檢察官上訴意旨：被告肇事後經抽血檢測，其血液酒精濃度
    為 66.4mg/dl（換算呼氣酒精濃度為0.33mg/l），足使被告
    之反應變遲鈍，駕駛能力受損，對事物之判斷開始猶豫不決
    ，可認為其駕駛技術變差，再參酌被告於酒後駕車與告訴人
    乙○○發生交通事故，足認其飲用酒類後，已達不能安全駕
    駛動力交通工具之程度，原審判決被告不能安全駕駛動力交
    通工具部分無罪，顯有違誤，請撤銷原判決，更為適當合法
    之判決等語。惟前開證據尚不足為被告不能安全駕駛之認定
    ，已說明如前，故被告此部分犯罪屬不能證明，應為無罪之
    諭知。
六、綜上所述，被告雖有飲酒駕車，惟不能證明已達不能安全駕
    駛動力交通工具之程度。原審依上情就公共危險部分判決被
    告無罪，自無不合。本件上訴核為無理由，應予駁回。
七、被告經合法傳喚，無正當理由不到庭，爰不待其陳述逕行判
    決。
據上論斷，應依刑事訴訟法第368條、第371條，判決如主文。
本案經檢察官繆卓然到庭執行職務。
中    華    民    國    97    年    11    月    18   日
                  刑事第十三庭  審判長法  官 曾德水
                                      法  官 陳恆寬
                                      法  官 趙文卿
以上正本證明與原本無異。
不得上訴。
                                      書記官 葉金發
中    華    民    國    97    年    11    月    19    日


司法院資訊處製作；財團法人民間司法改革基金會備份。
